【裁判字號】    98,易,529
【裁判日期】    980706
【裁判案由】    毀棄損壞
【裁判全文】
臺灣高雄地方法院刑事判決               98年度易字第529號
公  訴  人  臺灣高雄地方法院檢察署檢察官
被      告  乙○○
上列被告因毀棄損壞案件，經檢察官提起公訴（98年度偵字第
3927號），本院判決如下：
    主  文
乙○○犯毀損他人物品罪，處罰金新臺幣伍仟元，如易服勞役，
以新臺幣壹仟元折算壹日。
    事  實
一、乙○○於民國97年10月10日深夜11時56分許，基於毀損之犯
    意，至其所居住之高雄市○○區○○路236 號1 樓中庭前，
    見其鄰居即同大樓住戶甲○○使用之車牌號碼XZV-967 號重
    型機車（為兒子李昆霖所有）停放在1 樓中庭內，與其所有
    之4 台腳踏車呈現垂直停放，即以擦拭腳踏車為由，斜倚坐
    在甲○○之機車座墊上，再以瞬間膠填滿該機車之車頭鑰匙
    孔，使該機車鑰匙孔損壞，致鑰匙無法插入使用，而須花費
    新臺幣（下同）600 餘元之修理費用更換機車鑰匙孔，足以
    生損害於甲○○。
二、案經甲○○訴由高雄市政府警察局楠梓分局移送臺灣高雄地
    方法院檢察署檢察官偵查起訴。
    理  由
壹、證據能力部分
    按被告以外之人於審判外之陳述，雖不符刑事訴訟法第159
    條之1 至之4 之規定，然經當事人於審判程序同意作為證據
    ，法院審酌該言詞陳述或書面陳述作成時之情況，認為適當
    者，亦得為證據。又當事人、代理人或辯護人於法院調查證
    據時，知有第159 條第1 項不得為證據之情形，而未於言詞
    辯論終結前聲明異議者，視為有前項之同意，同法第159 條
    之5 亦有明文。查本案所引用之其餘證據資料（詳後引證據
    ），其中各項言詞或書面傳聞證據部分，縱無刑事訴訟法第
    159 條之1 至第159 條之4 或其他規定之傳聞證據例外情形
    ，亦業經本院審理時予以提示並告以要旨，且各經檢察官及
    被告乙○○表示意見，當事人已知上述證據乃屬傳聞證據，
    或明示同意作為本案之證據使用，或未於言詞辯論終結前對
    該等證據聲明異議，本院審酌上開證據作成時之情況，並無
    違法取證或其他瑕疵，認為以之作為證據為適當，應具有證
    據能力。
貳、實體部分
一、訊據被告乙○○矢口否認毀損犯行，辯稱：伊當天僅是帶抹
    布下去擦拭放置在靠牆邊的4 台腳踏車，伊並沒有破壞甲○
    ○的機車車頭鎖。伊擦拭腳踏車也沒有犯法，因為空間卡得
    很緊，伊從甲○○的機車與伊之腳踏車中間踏進去後，擦拭
    腳踏車，監視器翻拍的照片並無法證明伊有破壞甲○○的機
    車，且沒有人證看到伊用瞬間膠破壞機車。因為伊之前與甲
    ○○就有過節，伊被誣賴成分很大等語（見偵卷二第17、18
    、20頁）。經查：
（一）證人即告訴人甲○○於本院審理時證稱：伊於97年10月10
      日晚上10點多許才從楠梓車站騎乘上開機車返回高雄市○
      ○區○○路236 號5 樓住處，伊住處1 樓中庭是住戶可以
      停放機車、腳踏車之處，故伊將該機車停放在該處，翌（
      11 ） 日上午7 時許，伊要騎乘該機車上班時，發現機車
      鑰匙不能插入，且鑰匙孔處有瞬間膠的痕跡，伊就調閱大
      樓的監視器，發現只有被告接近過伊的機車，從監視器畫
      面伊有看到被告坐在伊機車上彎腰。伊之機車因為瞬間膠
      不能清除，所以整個鑰匙孔換掉，花了600 多元等語（見
      院卷二第15～17頁）。被告則辯稱係因伊與證人甲○○有
      過節，才被誣賴云云；然證人甲○○證稱伊與被告間並無
      過節，實因被告與4 樓主委間有訴訟，被告要伊去作證，
      經伊拒絕後，被告即對伊另眼看待等語（見院卷第16頁）
      ，且被告與證人甲○○之間，除本件尚在涉訟外，其餘訴
      訟案件均已結束，而前次證人甲○○告訴被告妨害名譽案
      件，經證人甲○○撤回告訴而由臺灣高雄地方法院檢察署
      檢察官以97年度偵字第27643 號予以不起訴處分確定等情
      ，為被告所是認，並有前開不起訴處分書在卷可稽（見院
      卷二第25頁），準此，倘證人甲○○與被告間果有過節，
      於對被告提出告訴後，豈有自行撤回告訴而非繼續纏訟；
      又被告於上開案件經不起訴處分確定後，對證人甲○○提
      出誣告之告訴，經臺灣高雄地方法院檢察署檢察官以由監
      視錄影翻拍照片足以引起甲○○等人懷疑被告張貼公告涉
      嫌妨害名譽之情，非憑空虛構，因罪嫌不足而以98年度偵
      字第4581號為不起訴處分確定乙情，亦有上開不起訴處分
      書在卷可按（見院卷一第35、36頁），足徵證人甲○○並
      非純因無端告訴恐證據不足而撤回告訴，其撤回告訴之原
      因，或係基於鄰居情誼，或係給予被告自新之機會等等，
      因而撤回對被告誹謗之告訴，故難認2 人間有何間隙。由
      上可知，被告與證人甲○○間，除本件外，並無因對方之
      告訴而經檢察官提起公訴，是被告辯稱與證人甲○○間有
      過節，係遭人誣賴云云，應屬個人臆測之詞，要無可採。
      再者，本件被告涉犯之罪最重法定本刑為有期徒刑2 年以
      下之罪，而證人甲○○業已具結作證，如有虛偽陳述，恐
      涉犯偽證刑責，該罪最重法定本刑為有期徒刑7 年以下之
      罪，衡情實無甘冒偽證罪責而設詞誣陷被告之理，是證人
      甲○○上開證述，堪信為真實。
（二）被告辯稱當時伊是在擦拭腳踏車，結果抹布掉下去，監視
      器畫面拍攝到的是伊彎腰撿拾抹布云云，然觀諸卷附監視
      器畫面翻拍照片7 張及監視錄影光碟勘驗報告（見偵卷第
      7 ～14頁），被告自錄影監視器畫面時間00：00：54起迄
      00 ：01 ：20止，斜倚坐在證人甲○○之機車座墊上，低
      頭，雙手在該機車車頭摸索，則被告雙手在上開機車車頭
      處持續摸索約26秒，顯較一般撿拾抹布所需耗費之時間超
      出甚多。又被告於畫面時間00：01：27起站立在上開機車
      右方，臀部倚靠坐在機車座墊上，雙手仍在機車車頭摸索
      ，持續至畫面時間00：01：38，被告忽然低頭盯著機車鑰
      匙孔位置看，於畫面時間00：01：41，被告又忽然再度低
      頭盯著車頭鑰匙孔位置看，於畫面時間00：01：42被告才
      起身離開上開機車，被告倚坐在上開機車座墊上亦長達約
      15秒，期間被告雙手仍在機車車頭摸索，且低頭盯著機車
      鑰匙孔，亦與一般單純撿拾抹布之舉動不符。倘若被告係
      撿拾抹布，而非將瞬間膠注入被告上開機車車頭，只需彎
      腰即可拾起抹布，豈需分別耗費26秒及15秒之時間，並2
      度斜倚坐在上開機車座墊上，以雙手在上開機車車頭摸索
      ，且又何須2 度低頭注視該機車車頭鑰匙孔，其上開所為
      ，在在均顯示非撿拾抹布應有之舉動，反與將瞬間膠填入
      上開機車鑰匙孔，故斜倚坐在機車上，藉由身體阻擋監視
      器拍攝角度，以防清楚拍攝到其雙手在機車車頭摸索之情
      況，甚且2 度低頭確認瞬間膠有注入到鑰匙孔中，由此足
      見被告確有以瞬間膠填滿證人甲○○之機車車頭鑰匙孔之
      舉動，以此方式損壞該機車鑰匙孔。
（三）被告並供稱證人甲○○之機車與伊之4 台腳踏車中間卡的
      很緊，顯見之間並無何間隙可供人立足，從而，被告以跨
      越過證人甲○○之機車進入其腳踏車停放處之後側站立，
      即屬困難之事；反之，參照卷附證人甲○○庭呈之監視器
      畫面放大照片（見院卷二第26、27頁），於證人甲○○上
      開機車後排停有1 輛機車，該輛機車右側靠牆壁處亦停放
      1 台腳踏車，而上開機車與腳踏車之間，明顯有足夠空間
      供人穿越行走，被告可先將該台靠牆壁處他人之腳踏車移
      開，即有更寬廣之空間從該通道前進至其停放腳踏車處擦
      拭腳踏車，雖被告漫稱到該輛機車車頭處即會被卡住云云
      （見院卷二第21頁），惟縱使如此，被告亦可站立在該通
      道前方（即其4 台腳踏車右側），伸手擦拭其腳踏車。上
      開擦拭腳踏車方式顯然較安全、簡易，被告卻捨此不為，
      寧可受到被機車排氣管燙傷、腳踏車鐵片刮傷之危險，而
      自證人甲○○之機車停放處，勉強跨越過該機車，擠進毫
      無空間站立之縫隙中，擦拭其腳踏車，被告上開行為顯與
      常情有違。其次，一般擦拭車輛多於日間照明充足時為之
      ，反觀被告擦拭腳踏車之時間，已為深夜11時多許，倘若
      單純為供騎乘而擦拭，則於騎乘前夕擦拭即可，何需大費
      周章於深夜下樓擦拭，並自陷於極為狹窄之縫隙中以擦拭
      腳踏車。是被告上開辯解，均與常情不合，所辯應屬卸責
      之詞，無可採信。又證人甲○○之機車仍可使用，且係供
      其上、下班所用之交通工具，當無自行將之損壞，再花費
      金錢修復之可能。證人甲○○業已證稱當晚除被告以外，
      並無人靠近過伊之機車，復有機車車頭鑰匙孔損壞照片在
      卷為憑（見警卷第13～15頁），從而，堪認上開機車鑰匙
      孔應為被告故意損壞甚明。
（四）綜上，本件事證明確，被告犯行洵堪認定，應依法論科。
      至於被告聲請傳喚證人黎華巒到庭作證，惟本院審酌案發
      當時黎華巒並未在現場，被告亦未釋明何以其下樓擦拭腳
      踏車即得以證明證人甲○○之機車並非其所損壞，且本件
      事證已臻明確，如前所述，認被告上開調查證據之聲請並
      無必要，附此敘明。
二、按刑法第354 條之毀損罪，以使所毀損之物失其全部或一部
    之效用為構成要件，所謂「毀棄」即毀壞滅棄，而使物之本
    體全部喪失其效用及價值者；稱「損壞」即損傷破壞，改變
    物之本體而減損其一部效用或價值者；稱「致令不堪用」係
    指除毀棄損壞物之本體外，以其他不損及原物形式之方法，
    使物之一部或全部喪失其效用者而言。查機車之鑰匙孔係供
    機車鑰匙插入使用，用以開啟機車各項功能之開關，而被告
    將該鑰匙孔填滿瞬間膠，致機車鑰匙無法插入使用，顯已毀
    壞該機車之鑰匙孔，使該鑰匙孔無法使用，喪失其原來效用
    ，而須重新更換鑰匙孔乙節，業經證人甲○○證述如前，並
    有上開機車鑰匙孔損壞照片在卷可觀（見警卷第13～15頁）
    。是核被告乙○○所為，係犯刑法第354 條之毀損罪。
三、爰審酌被告無故以上開方式損壞告訴人之機車，致機車鑰匙
    無法插入鑰匙孔而啟動機車各項功能，所為實屬可議，且犯
    後猶否認犯行，飾詞狡辯，毫無悔意，然念被告前無犯罪前
    科，有臺灣高等法院被告前案紀錄表在卷可按，素行堪稱良
    好，而告訴人表示不需被告賠償其所受損害，亦無與被告和
    解之意願，並斟酌告訴人所受損害之程度等一切情狀，量處
    如主文所示之刑及易服勞役之折算標準，以資懲儆。
據上論斷，應依刑事訴訟法第299 條第1 項前段，刑法第354 條
、第42條第3 項，刑法施行法第1 條之1 ，判決如主文。
本案經檢察官杜妍慧到庭執行職務。
中    華    民    國    98    年    7     月    6     日
                  刑事第十六庭  審判長法  官  曾逸誠
                                      法  官  林柏壽
                                      法  官  王靖茹
以上正本證明與原本無異。
如不服本判決應於收受送達後10日內向本院提出上訴書狀，並應
敘述具體理由；如未敘述上訴理由者，應於上訴期間屆滿後20日
內向本院補提理由書（均須按他造當事人之人數附繕本）「切勿
逕送上級法院」。
中    華    民    國    98    年    7     月    6     日
                                      書記官  鍾錦祥
附錄本案論罪科刑法條：
中華民國刑法第354條
毀棄、損壞前二條以外之他人之物或致令不堪用，足以生損害於
公眾或他人者，處2 年以下有期徒刑、拘役或5 百元以下罰金。


司法院資訊處製作；財團法人民間司法改革基金會備份。
